【裁判字號】    90,自,576
【裁判日期】    901029
【裁判案由】    傷害等
【裁判全文】
臺灣台中地方法院刑事判決    九十年度自字第五七六號
    自  訴  人  甲○○
                乙○○
    被      告  丙○○
右列被告因傷害等案件，經自訴人提起自訴，本院判決如左：
    主      文
丙○○連續傷害人之身體，處罰金佰元，如易服勞役，以佰元折算壹日。
被訴強制罪部分，無罪。
    事      實
一、丙○○係台中縣潭子鄉○○村○○○路○段四十八巷七號住戶，甲○○及乙○○
    之父親朱先保則居住於同巷八號，兩戶人家因道路出入問題迭生爭執，民國九十
    年六月二十四日下午六時三十分許，甲○○與乙○○共同乘坐乙○○先生所駕駛
    之自用小客車，自外欲返回其等父親朱先保住處，適遇見罹患小兒麻痺之丙○○
    乘坐輪椅於該巷口出入處，並與李玉金及不詳姓名之徐太太聊天，以致甲○○、
    乙○○所乘坐之自用小客車無法進入巷內停放，乙○○見丙○○擋到去路，且無
    欲將所乘輪椅挪開之跡象，遂下車與之理論，繼而發生爭執，並逕自欲推開丙○○所乘坐之輪椅，丙○○情急之下，竟基於傷害他人身體之概括犯意，先以其所
    乘坐之輪椅朝向乙○○之右小腿方向碰撞，致乙○○受有右小腿撞擊所致擦傷（
    約二十公分）之傷害，甲○○見狀亦趨前與丙○○理論，甲○○並以雙手抓住丙○○，致使丙○○受有右上臂約三公分乘以二公分及二公分乘以二公分之瘀傷二
    處、右下臂抓傷等傷害，丙○○亦以手抓甲○○之左上臂，致甲○○受有左上臂
    多處抓傷（約三十公分）之傷害。
二、案經甲○○、乙○○提起自訴。
    理      由
壹、有罪部分：
一、訊據被告丙○○矢口否認右揭傷害犯行，辯稱：其並未駕駛輪椅撞乙○○，且其
    未出手抓甲○○，是甲○○出手打其，其才推甲○○，其並未傷害乙○○及甲○○云云。然查：右揭事實，業據自訴人甲○○、乙○○指訴綦詳，復有診斷證明
    書二份、照片四張附卷可稽。而被告前曾於八十九年七月七日，因所乘坐之輪椅
    擋到自訴人甲○○之兄朱武雄人車之出入而發生爭執，此次再因同樣問題與自訴
    人等發生爭執，自訴人甲○○也因以雙手抓住被告，致被告受有右上臂約三公分
    乘以二公分及二公分乘以二公分之瘀傷二處、右下臂抓傷之傷害等情，亦分別有
    和解書影本一份、被告所提自訴狀（本院九十年度自字第五三六號案件）影本一
    份、本院九十年度自字第五三六號判決一份在卷可按。觀諸自訴人等指訴案發之
    過程、受傷情節及部位等情，均與其等所提診斷證明書、照片大致相符；且被告
    雖然因下肢殘障而乘坐輪椅，惟其仍得以雙手自由操控輪椅，是其在與自訴人乙○○爭執時，順手推動輪椅撞擊自訴人乙○○之小腿，及在與自訴人甲○○近身
    拉扯之中，以手抓傷自訴人之手臂，均顯非不可能之事，是自訴人等之指訴應屬
    可採，足見案發當時被告確有乘坐輪椅衝撞自訴人乙○○，並以手抓傷自訴人甲○○，其有傷害之故意，允無疑義。被告之所辯無非卸飾之詞，不足採信，事證
    明確，其犯行洵堪認定。
二、核被告所為，係犯刑法第二百七十七條第一項之傷害罪。被告先後二次犯行，時
    間緊接，犯罪構成要件相同，顯係基於概括之犯意而為，為連續犯，應依刑法第
    五十六條之規定論以一罪，並加重其刑。爰審酌被告與自訴人等係因巷道出入問
    題而生爭執，該巷道除供通行外，僅得停放一輛自小客車，此有照片一張在卷可
    參，該巷道停放車輛之規矩係部分住戶間之習慣，本無強制其他住戶遵守之效力
    ，事發當時，被告係乘坐輪椅停在巷口路邊，業據自訴人甲○○指述屬實，足見
    雙方僅須互相讓步，和睦相處，即可避免不必要之爭執，卻訴諸以爭吵之方式解
    決問題，其等均有可議之處，及參以被告犯罪之手段、其品性及智識程度、自訴
    人等所受之傷勢尚輕、及被告犯罪後之態度等一切情狀，量處如主文所示之刑，
    並諭知易服勞役之折算標準。
貳、無罪部分：
一、自訴意旨另以：被告丙○○於前開時、地，阻擋自訴甲○○、乙○○所乘坐自用
    小客車出入至少五至十分鐘，進出兩難，有家歸不得，自訴人乙○○向被告丙○○詢問時，被告竟揚言：「馬路又不是你們家的，我高興擋著．．」等話語，被
    告丙○○已妨害自訴人甲○○、乙○○使用道路出入之權利，因認被告丙○○另
    涉有刑法第三百零四條第一項之強制罪嫌云云。
二、按犯罪事實應依證據認定之，無證據不得推定其犯罪事實，又不能證明被告犯罪
    者，應為無罪判決之諭知，刑事訴訟法第一百五十四條、第三百零一條第一項定
    有明文。又認定不利於被告之證據須依積極證據，苟積極證據不足為不利於被告
    事實之認定時，即應為有利被告之認定，更不必有何有利之證據，最高法院三十
    年上字第八一六號判例可資參照。
三、自訴人甲○○、乙○○認被告丙○○涉有強制罪行，無非以被告以其所乘坐之輪
    椅擋住自訴人等所乘坐之自用小客車出入巷道，並出言「馬路又不是你們家的，
    我高興擋著」話語為其主要論據。訊據被告丙○○堅決否認右揭犯行，辯稱：其
    當時乘坐之輪椅係在路邊，並未故意擋住甲○○、乙○○乘坐之自用小客車出入
    等語。經查：台中縣潭子鄉○○村○○○路○段四十八巷巷道，除供一輛自小客
    車通行外，僅得停放一輛自小客車，已如前述，事發當時，被告係乘坐輪椅停在
    該巷巷口路旁加水蓋附近，此據自訴人等陳明在卷，顯然被告應非故意乘坐輪椅
    擋在該巷道之路中央甚明，且自訴人等當日係乘坐自小客車欲進入巷道內住處前
    停放，因巷口處已停放另輛自小客車，故須被告移動其輪椅後始得進入停放，惟
    該巷道內之停車規矩僅係部分住戶間之習慣，本無強制其他住戶遵守之效力，況
    該巷道既係供住戶共同使用，被告自亦有權利使用該巷道，且自訴人等是否即當
    然有在該公用巷道內停放車輛而排除其他住戶使用巷道之權利，亦屬有疑，是被
    告乘坐輪椅停在巷道路邊致自訴人等乘坐之自小客車無法進入停放，原不得即謂
    被告當然已妨害自訴人等行使權利。復按刑法第三百零四條第一項之強制罪，須
    行為人以強暴、脅迫之手段妨害人行使權利，始足當之。本件被告乘坐之輪椅擋
    到自訴人等乘坐之自小客車無法進入巷道內停放，本非強暴或脅迫之行為，且依
    自訴人等於本院審理時指稱：「（有無出言脅迫你們？）他的輪椅是可以移動的
    ，但是卻不移動」等語，亦足認被告並無對自訴人等有何強暴或脅迫之行為。是
    被告之所為尚難認符合強制罪之構成要件，應無庸疑。至雙方繼而發生互有傷害
    之情事，係爭執後所衍生，乃另行起意之行為，尚難據以作為是否成立強制罪之
    認定，併此敘明。
四、綜上所述，被告之辯解應屬可採，此外復查無其他積極之證據足以證明被告有何
    自訴人所指強制罪之犯行，此部分既不能證明被告犯罪，爰依法為無罪判決之諭
    知。
據上論斷，應依刑事訴訟法第三百四十三條、第二百九十九條第一項前段、第三百零
一條第一項、刑法第五十六條、第二百七十七條第一項、第四十二條第二項、罰金罰
鍰提高標準條例第一條前段、第二條，判決如主文。
中    華    民    國      九十      年        十      月      二十九    日
                                   臺灣台中地方法院刑事第七庭
                                        法  官   簡源希
右正本證明與原本無異。
如不服本判決，應於判決送達後十日內向本院提出上訴狀，上訴於臺灣高等法院臺中
分院( 須附繕本 )。
                                        書記官
中    華    民    國      九十      年       十      月      三十      日
附錄論罪科刑法條：
刑法第二百七十七條第一項：傷害人之身體或健康者，處三年以下有期徒刑、拘役或
                          一千元以下罰金。


司法院資訊處製作；財團法人民間司法改革基金會備份。
